臺灣高等法院刑事判決　　　　　　　100年度交上易字第251號
上　訴　人　臺灣板橋地方法院檢察署檢察官
被　　　告　陳凱硯
上列上訴人因被告過失傷害案件，不服臺灣板橋地方法院99年度
交易字第889號，中華民國100年5月6日第一審判決（起訴案號：
臺灣板橋地方法院檢察署99年度調偵字第2076號），提起上訴，
本院判決如下：
    主  文
上訴駁回。
陳凱硯緩刑貳年。
    事  實
一、陳凱硯於民國98年12月26日凌晨0時49分許，騎乘車號605-
    GCU號重型機車，沿沿臺北縣板橋市（現改制為新北市板橋
    區○○○路○段往浮洲橋方向行駛，途經篤行路1段與大觀路
    3段之交岔路口時，本應注意車輛行駛時，駕駛人應注意車
    前狀況，並隨時採取必要之安全措施，而依當時天候陰、夜
    間有照明、柏油路面乾燥、無缺陷或其他障礙物、視距良好
    及其智識能力等情形，並無不能注意之情事，然適其前方有
    丁氏追（過失傷害部分，業經原審判處拘役40日確定）無駕
    駛執照仍騎乘車號528-CHC號重型機車，搭載友人陳氏榮沿
    篤行路1段行至該路與大觀路3段之交岔路口，欲左轉駛入大
    觀路3段時，本應注意車輛行駛至交岔路口轉彎時，轉彎車
    應讓直行車先行，竟立即貿然左轉，行駛在後方之陳凱硯因
    未注意車前狀況，即欲自丁氏追所騎機車之左側超車，陳凱
    硯所騎機車車頭遂與丁氏追所騎機車之左後側車身發生碰撞
    ，雙方因而均人車倒地，致丁氏追受有頭部創傷併腦震盪及
    前額挫傷、左手食指撕裂傷2公分、左肩及左足擦傷之傷害
    ；陳氏榮則受有左足部開放性傷口、左脛骨與腓骨閉鎖性骨
    折之傷害（陳氏榮僅對陳凱硯提出過失傷害之告訴，未對丁
    氏追提出告訴）。陳凱硯受傷後前往亞東紀念醫院接受治療
    ，於有偵查犯罪職權之機關或公務員僅知悉犯罪事實，尚不
    知犯罪者為何人前，即向前來亞東紀念醫院處理之警員坦承
    肇事而接受裁判。
二、案經丁氏追及陳氏榮分別訴由臺北縣（現改制為新北市，以
    下同）政府警察局板橋分局移請臺灣板橋地方法院檢察署檢
    察官偵查起訴。
    理  由
壹、證據能力方面：
一、本件下列所引用之被告以外之人於警詢、偵查時之陳述，業
    據被告於本院準備程序時同意作為證據（本院卷第27頁），
    被告復未於言詞辯論終結前聲明異議，依刑事訴訟法第159
    條之5第2項、第1項規定，視為同意作為證據。本院並審酌
    上揭被告以外之人所為陳述作成之情況，均係出於自由意志
    ，並無證明力顯然過低之情形，亦無顯不可信之情狀，認均
    適當，應皆有證據能力。
二、本院下列所引用卷內之文書證據、證物之證據能力部分，並
    無證據證明係公務員違背法定程序所取得，且檢察官、被告
    等於本院亦均未主張排除下列文書證據、證物之證據能力，
    且迄本院言詞辯論終結前均未表示異議，本院審酌前揭文書
    證據、證物並無顯不可信之情況與不得作為證據之情形，依
    刑事訴訟法第158條之4反面解釋及第159條之4之規定，應認
    均有證據能力。
三、訊據上訴人即被告陳凱硯坦承於前揭時、地，騎乘機車與告
    訴人丁氏追騎乘之機車發生碰撞，告訴人丁氏追、陳氏榮均
    因而倒地受傷，其有過失之犯行等情不諱，核與證人即告訴
    人丁氏追於偵訊原審、證人即告訴人陳氏榮於原審證述情節
    大致相符（偵(一)卷第53至54頁、原審第43至46頁）。復有道
    路交通事故現場草圖、現場圖、道路交通事故調查報告表(一)
    、(二)、亞東紀念醫院99年4月9日診字第09900850 32號（病
    患陳氏榮）、99年6月11日診字第0990098696號（病患丁氏
    追）乙種診斷證明書各1份、現場暨車損照片10張、監視器
    錄影畫面翻拍照片4張（偵(一)卷第18至21、27至28 、31至37
    頁）及監視器錄影光碟1片在卷可考，堪認屬實。
四、按車輛行駛時，駕駛人應注意車前狀況，並隨時採取必要之
    安全措施，道路交通安全規則第94條第3項定有明文。而由
    上開監視器錄影畫面翻拍照片觀之，告訴人丁氏追於本件車
    禍發生前，已經開始左轉並往左前方斜行一小段距離後，被
    告陳凱硯始由同向後方行駛至該處，並以其機車車頭撞擊告
    訴人丁氏追所騎機車左後車身，因而發生本件車禍。此外，
    依告訴人丁氏追曾於偵訊及原審以證人身分具結證稱：伊當
    時左轉前有打方向燈，從後照鏡看到陳凱硯還很遠，後來伊
    聽到陳凱硯的車子聲音很大聲，覺得他快要撞上伊了，伊就
    回頭看，但是已經來不及了等語（偵(一)卷第53至54頁、原審
    卷第43頁反面），被告陳凱硯亦於原審自承：伊有注意丁氏
    追的車況，她進入路口後有慢下來，因為她要左轉，伊打算
    要從丁氏追的左邊超車等語（原審卷第45頁），顯見於本件
    車禍發生前，被告陳凱硯已明知其同向前方由告訴人丁氏追
    所騎之機車可能要左轉，其本應密切注意該車是否已開始左
    轉，並隨時採取必要之安全措施（例如變動行駛路徑、保持
    安全距離或減速預留足夠之反應時間等）以避免發生事故，
    竟疏未注意於此，仍貿然前行欲自丁氏追所騎機車之左側超
    車，其就本件車禍之發生自有過失無疑信。又告訴人丁氏追
    、陳氏榮分別因本件車禍受有如犯罪事實欄所示之傷害，前
    已敘明，是被告陳凱硯之過失行為與告訴人丁氏追、陳氏榮
    之受傷結果間具有相當因果關係，已堪認定。
五、再查，臺灣省臺北縣區車輛行車事故鑑定委員會（下稱鑑定
    委員會）及臺灣省車輛行車事故覆議鑑定委員會（下稱覆議
    委員會）雖均曾就本案進行鑑定，鑑定本件車禍肇事原因為
    何，而鑑定委員會鑑定意見係認：「一、丁氏追夜晚駕駛普
    通重型機車，行經行車管制號誌正常斜交路口，左轉彎車已
    駛過路口才驟然左轉，為肇事原因；且丁員無照駕駛普通重
    機車，有違規定。二、陳凱硯駕駛普通重型機車，無肇事因
    素。」，覆議委員會覆議意見則認：「一、陳凱硯夜晚駕駛
    重機車，行經行車管制號誌交岔路口疏未注意前車動態，且
    疏未與前車保持行車安全距離，自後撞擊前行左轉車輛，為
    肇事原因。二、丁氏追無肇事因素。另無駕照駕車，有違規
    定。」，此有上開鑑定委員會99年6月18日北縣鑑字第99027
    0號鑑定意見書、覆議委員會99年9月3日覆議字第991176號
    覆議意見書各1份（原審卷第51至53、30至31頁）在卷可按
    ，然上開鑑定意見漏未考量被告陳凱硯於車禍發生前，已明
    知丁氏追所騎之機車可能要左轉，其有應密切注意該車是否
    已開始左轉，並隨時採取必要之安全措施以避免發生事故之
    注意義務之重要事實；另上開覆議意見亦漏未考量丁氏追騎
    乘機車行駛至交岔路口欲左轉時，已明知後方有來車，未依
    道路交通安全規則第102條第1項第7款「轉彎車應讓直行車
    先行」之規定，暫停讓後方直行車先行，誤認自己能在後方
    直行車駛至之前完成左轉並駛離後方直行車之行進路線，因
    而貿然左轉之重要事實，是上開鑑定意見及覆議意見均未能
    完整敘明本件車禍肇事因素，該鑑定意見有關被告陳凱硯無
    肇事因素、覆議意見有關丁氏追無肇事因素部分之認定，均
    不足採，亦無從分別作為有利於被告陳凱硯之證據。又告訴
    人丁氏追雖就本件車禍之發生亦有上述之過失，被告不得因
    告訴人丁氏追與有過失，即解免自身所涉過失傷害之罪責，
    附此敘明。
六、綜上所述，本件事證明確，被告過失傷害之犯行洵堪認定，
    應予依法論科。
七、核被告陳凱硯所為，係犯刑法第284條第1項前段之過失傷害
    罪。被告陳凱硯以一過失駕駛行為，同時致告訴人丁氏追、
    陳氏榮受傷，觸犯構成要件相同之2罪，為想像競合犯，應
    從一重處斷。被告陳凱硯受傷後前往亞東紀念醫院接受治療
    ，其於有偵查犯罪職權之機關或公務員僅知悉犯罪事實，尚
    不知犯罪人為何人前，即向前來亞東紀念醫院處理之警員坦
    承肇事，有道路交通事故肇事人自首情形記錄表1紙在卷可
    憑（偵(一)卷第23頁），嗣並接受裁判，合乎自首之要件，爰
    依刑法第62條前段規定，減輕其刑。
八、原審就被告陳凱硯上揭犯行，適用刑法第284條第1項前段、
    第55條、第62條前段、第41條第1項前段，刑法施行法第1條
    之1規定，並審酌被告陳凱硯騎乘機車直行時，本應注意車
    前狀況，並隨時採取必要之安全措施，竟疏未注意而貿然前
    行欲自被告丁氏追所騎機車之左側超車，致發生本件車禍，
    惟被告陳凱硯於本院坦承犯行，且已與告訴人陳氏榮達成和
    解，賠償告訴人陳氏榮所受之損害，兼以被告無前科，有本
    院被告前案紀錄表附卷可稽，素行良好，同案被告丁氏追巷
    亦有過失、告訴人受傷程度等一切情狀，量處被告陳凱硯拘
    役50日，並諭知易科罰金之折算標準，以資懲儆。檢察官上
    訴固主張被告從未主動聯繫告訴人表示歉意或和解之誠意，
    顯無自省之意，原審量刑過輕云云，指摘原判決不當，惟被
    告陳凱碩業於本院審理時已與告訴人陳氏榮達成和解，並已
    當庭交付其部分賠償金額新台幣7萬元，業經告訴代理人李
    昭源指訴明確，且原審於量刑時業已審酌被告陳凱硯未與告
    訴人和解之情事，難認原審量刑之裁量有何未及審酌或失當
    之處，故檢察官上訴，為無理由，應予駁回。末查，被告未
    曾因故意犯罪受有期徒刑以上刑之宣告，此有被告前科表可
    稽，被告陳凱硯年僅20歲，尚在就學中，就本案已坦承過失
    犯行，並已與告訴人陳氏榮達成和解並完成部分給付，本院
    認被告陳凱硯受此罪刑之宣告，應知警惕，而信無再犯之虞
    ，本院一併宣告緩刑2年，以勵自新。
據上論斷，應依刑事訴訟法第368條，刑法第74條第1項第1款，
判決如主文。
本案經檢察官李叔芬到庭執行職務。
中    華    民    國   100    年    10    月    11    日
                  刑事第八庭審判長法  官  林恆吉
                                  法  官  劉嶽承
                                  法  官  王偉光
以上正本證明與原本無異。
不得上訴。
                                  書記官  王秀雲
中    華    民    國   100    年    10    月    11    日
附錄本案論罪科刑法條：
中華民國刑法第284條第1項
因過失傷害人者，處6 月以下有期徒刑、拘役或5 百元以下罰金
。致重傷者，處1 年以下有期徒刑、拘役或5 百元以下罰金。